【裁判字號】    95,交抗,168
【裁判日期】    950309
【裁判案由】    違反道路交通管理處罰條例
【裁判全文】
臺灣高等法院交通事件裁定             95年度交抗字第168號
抗  告  人
即受處分人  萬鈺通運股份有限公司
代  表  人  甲○○
上列抗告人，因違反道路交通管理處罰條例案件，不服臺灣桃園
地方法院中華民國94年12月30日裁定（94年度交聲字第110號）
，提起抗告，本院裁定如下：
    主  文
抗告駁回。
    理  由
一、本件原裁定以：受處分人萬鈺通運股份有限公司（下稱萬鈺
    公司）所有車牌號碼59-JF 號營業一般半拖車，於民國93年
    10月4日3時8分許，行經台2線123公里400公尺蕃薯寮段處，
    該處速限60公里，因該車時速78公里，超速18公里，經原舉
    發機關宜蘭縣警察局交通隊依採證照片逕行舉發，有宜蘭縣
    警察局宜警交字第QA0000000 號舉發違反道路交通管理事件
    通知單1 紙附卷可稽，且為受處分人所不爭執。本件受處分
    人所有汽車與曳引車結合使用，並有前述超速行駛之事實，
    雖因取締方法，而不能知悉曳引車之車號，進而查知駕駛人
    ，然受處分人收受「舉發違反道路交通管理事件通知單（逕
    行舉發）後，未告知違規駕駛人姓名、身分證統一編號及住
    址者，自應推定受處分人同意其為受罰主體，遂認受處分人
    之異議為無理由。原處分機關，裁罰受處分人1700元，固非
    無見，但漏未裁罰記違規點數1 點部分，難謂允洽，乃將原
    處分撤銷，裁處其罰鍰1700元，並依同條例第63條第1項第1
    款規定，記違規點數1點。
二、按汽車駕駛人行車速度超過規定之最高時速者，處1200元以
    上2400元以下罰鍰；又汽車駕駛人有上列情形（即道路交通
    管理處罰條例第40條第1 項）者，除依原條款處罰鍰外，並
    予記點1 點；再者，汽車駕駛人之違規行為，經以科學儀器
    取得證據，而當場不能或不宜攔截製單舉發者，得對汽車所
    有人逕行舉發處罰；又本條例關於車輛駕駛人之處罰，如應
    歸責於車輛所有人者，處罰車輛所有人，道路交通管理處罰
    條例第40條第1項、第63條第1項第1款、第7條之2第1項第6
    款及第85條第3項，分別定有明文。
三、抗告意旨詳如附件。
四、本院經查，抗告人萬鈺公司所有車牌號碼59-JF 號營業一般
    半拖車，於93年10月4日3時8 分許，由車牌號碼不詳之曳引
    車牽引拖曳行經台2線123公里400 公尺蕃薯寮段處，因超速
    18公里，經舉發機關宜蘭縣政府警察局交通隊照相逕行舉發
    之事實，有QA0000000 號舉發違反道路交通管理事件通知單
    可稽，且為抗告人所不爭執，此部分事實自堪認定。次按，
    曳引車，係指專供牽引其他車輛之汽車；拖車，係指由汽車
    牽引，其本身並無動力之車輛；半拖車，則為具有後輪，其
    前端附掛於曳引車第五輪之拖車，道路交通安全規則第2條
    第1項第8 款、第9款、第11款，分別定有明文。依道路交通
    安全規則第8 條規定，可知拖車有獨立號牌及使用證；拖車
    並應接受各項汽車檢驗，道路交通安全規則第39條、40條，
    亦有明文。換言之，半拖車與曳引車所有權各自獨立，固屬
    明確，然不具動力之半拖車若未與曳引車相結合，即無法完
    成裝載貨物並運送之可能；足徵半拖車與曳引車，就使用上
    具有經濟上不可分離之一體性。又汽車與重型拖車組成車輛
    ，道路交通安全規則即將之歸屬於「聯結車」；且因組成不
    同而區分有全聯結車（指一輛曳引車或一輛汽車與一輛或一
    輛以上重型全拖車所組成之車輛）及半聯結車（指一輛曳引
    車與一輛重型半拖車所組成之車輛），道路交通安全規則第
    2條第1項第13款、第14款、第15款亦有明文。
五、再按，公路法第2 條定義之「汽車」係指非依軌道或電力架
    設，而以原動機行駛之車輛。道路交通安全規則第2條第1項
    第1 款亦定義「汽車」為在道路上不依軌道或電力架線而以
    原動機行駛之車輛（包括機器腳踏車）。依上開規定，固將
    「汽車」定義為須有自己之動力並據以行駛於道路上。然如
    前所述，半拖車概由曳引車拖曳上路而成為聯結車，此時半
    拖車與曳引車已成為一體，並應視為係行駛於道路上具有動
    力之「汽車」。因之，半拖車與曳引車結合而行駛於道路，
    倘有不當之駕駛，因半拖車本身與曳引車結合，二者已成為
    一個可能發生危險之結合體，此時無論係半拖車抑或曳引車
    本體，皆有可能與其他道路交通使用人發生交通上危險，此
    危險當不因其本身有無動力而有所區別。此並為半拖車所有
    人於使用拖車運送時所得預見。茲查，抗告人所有59-JF 號
    營業半拖車經曳引車拖曳上路，即屬道路交通安全規則第2
    條第1項第15 款之半聯結車，抗告人主張半拖車本身無動力
    ，雖非無見，然卻有意忽略使用拖車行駛於道路時，半拖車
    與曳引車已結合成聯結車而應之視為有動力之「汽車」事實
    。又按，道路交通處罰條例第85條第3 項規定：本條例關於
    車輛駕駛人之處罰，如應歸責於車輛所有人者，處罰車輛所
    有人。違反道路交通管理事件統一裁罰基準及處理細則第24
    條亦規定：逕行舉發違反道路交通管理事件，經汽車所有人
    依通知單之應到案日期前到案，並告知違規駕駛人姓名、身
    分證統一編號及住址者，處罰機關應即另行通知違規駕駛人
    到案依法處理；逾應到案日期，處罰機關應依本條例第85條
    第3 項規定處罰該汽車所有人。上開統一裁罰基準及處理細
    則之立法本意，係以汽車所有人對於車輛應有管理之責，且
    賦予汽車所有人舉證真正之違規駕駛人，而可改由車輛駕駛
    人受罰之權利，藉以平衡車輛所有人可能非違規駕駛人之風
    險；若汽車所有人於接獲舉發通知單後，對於被舉發所屬車
    輛涉及違規之事實，若不告知駕駛人係何人，自可認定汽車
    所有人已同意其為受罰之對象。換言之，此項規定，亦在課
    予汽車所有人告知駕駛人之義務，若不告知或隱匿駕駛人之
    身分，則可推定違規事實。且違反道路交通管理事件統一裁
    罰基準及處理細則第24條所規範者雖為「汽車所有人」，半
    拖車本身因無動力，固難謂係「汽車」，然半拖車與曳引車
    結合成聯結車而行駛於道路時，已成為一體而應之視為有動
    力之「汽車」，已如前述。本件抗告人所有之汽車與曳引車
    結合使用，並有前述超速行駛之事實，雖因取締之方法，而
    不能知悉曳引車之車號，進而查知駕駛人，然抗告人收受「
    舉發違反道路交通管理事件通知單（逕行舉發）後，未告知
    違規駕駛人姓名、身分證統一編號及住址者，揆諸前述說明
    ，自應推定抗告人同意其為受罰之主體。從而，抗告人所有
    之拖車，確有前述違規之事實，且有應處罰汽車所有人情形
    ，至為明確，抗告人猶以：違規應由警方舉證，且如有違規
    應處罰行為人，而非所有人，另案附件8 警方確可舉證云云
    置辯，依上所述，礙難採取，則原審以抗告人異議為無理由
    ，但原處分機關漏未裁罰記違規點數1 點部分，難謂允洽，
    遂將原處分撤銷，裁處其罰鍰1700 元，並記違規點數1點，
    經核尚無不合，抗告意旨以上情指摘原裁定不當，核非可採
    ，其抗告自應予駁回。
六、據上論斷，應依道路交通案件處理辦法第26條，刑事訴訟法
    第412條，裁定如主文。
中    華    民    國    95    年    3     月    9     日
                  交通法庭  審判長法  官  陳  祐  治
                                  法  官  莊  謙  崇
                                  法  官  蔡  聰  明
以上正本證明與原本無異。
不得再抗告。
                                  書記官  郭  台  發
中    華    民    國    95    年    3     月    9     日


司法院資訊處製作；財團法人民間司法改革基金會備份。
